臺灣花蓮地方法院交通事件裁定　　　　　　　　　　　九十二年度交聲字第五七號
　　原處分機關　交通部公路局台北區監理所花蓮監理站
　　異　議　人　甲○○○股份有限公司
　　即受處分人　　　　　設花蓮.
　　法定代理人　陳貴春
　　代　理　人　林美惠
右列受處分人因違反道路交通管理處罰條例案件，對於交通部公路總局臺北區監理所
花蓮監理站中華民國九十年十二月二十七日所為之處分（原處分案號：花監五字第裁
四四─Ｐ00000000號）聲明異議，本院裁定如左：
    主  文
異議駁回。
    理  由
一、原處分意旨略以：異議人即受處分人甲○○○股份有限公司（下稱匡祥公司）所
    有之車號六Ｈ─八五一號自用一般曳引車於民國九十年十一月九日裝載貨物超過
    核定之重量，經警於該日上午十時四十分在台九線大禹段以違反道路交通管理處
    罰條例第二十九條第三項之規定舉發，故科處異議人新台幣一萬五千元之罰鍰，
    並記汽車違規記錄一次。異議人則以：該車當日上午七時五十三分自亞洲水泥花
    蓮廠（下稱亞泥）裝載水泥出廠時已經該廠過磅總重為三八四００公斤，未逾核
    定總重量百分之十的規定，依規定應予免罰，值勤員警未查竟取締告發，為此聲
    明異議等語。
二、按汽車裝載貨物超過核定之總重量、總聯結重量者，處汽車所有人罰鍰，並記汽
    車違規紀錄一次，有前二項規定之情形，應責令改正或當場禁止通行，並處新臺
    幣一萬罰鍰，超載十公噸以下者，以總超載部分，每一公噸加罰新臺幣一千元，
    道路交通管理處罰條例第二十九條之二第一項前段、第三項前段定有明文。又斟
    酌執法使用之各種儀器之容許誤差值、且現行規定已實施多年等因素，有關汽車
    裝載貨物超過核定之重量、但未逾核定總重量百分之十之情形，不論整體或零星
    裝載，均應予免罰，此經交通部路政司民國六十五年四月一日路台字第四四九一
    五號、八十六年十一月三日路台（86）監字第一一０九三號、九十年六月五日交
    路字第０三九三九六號迭次函示明確，依上述函示可知，未逾核定總重量百分之
    十應予免罰，係裁量酌留百分之十磅差之結果，此乃為公器容許誤差值範圍，非
    法定寬限值，亦非授與車輛所有人增加裝載量之利益，車輛所有人或駕駛人不僅
    不因之取得超載之權利，尤不得執為車輛裝載上限之標準。
三、查本件異議人即受處分人所有之車號六Ｈ─八五一號自用一般曳引車，限定總重
    量為三十五公噸，該車於九十年十一月九日上午十時四十分行經台九線大禹段，
    經警過磅後以總重量為三八九００公斤（三十八點九五公噸）超過核定之重量，
    而依違反道路交通管理處罰條例第二十九條第三項之規定舉發的事實，業經證人
    即值勤員警周靜之到院證述屬實，並有過磅單及舉發違反道路交通管理事件通知
    單各一紙在卷可查，異議人雖辯稱當日上午七時五十三分自亞泥裝載水泥出廠時
    ，經該廠地秤過磅之總重量為三八四００公斤（三十八點四公噸），並未逾核定
    總重量百分之十之情形，且亞泥所使用之「松山」牌電子顯示式地秤係經經濟部
    標準檢驗局檢定合格的地秤等語，此並有異議人所提出之亞泥過磅單、散裝水泥
    卡車發貨紀錄表，以及經濟部標準檢驗局度量衡器檢定合格證書影本各乙紙在卷
    可按，惟觀之上述經濟部標準檢驗局度量衡器檢定合格證書可知，亞泥所使用之
    「松山」牌電子顯示式地秤，秤量為六００００公斤（即六十公噸），公差為正
    負六０公斤，即該地秤之誤差值為千分之一，是縱依亞泥之過磅結果為據，異議
    人所有之上述曳引車總載重為三十八‧四公噸，扣除誤差值正負０‧０三八四公
    噸（38.4x1/1000=0.0384）後，異議人所有右開車輛之載重至少為三十八‧三六
    一六公噸（38.4-0.0384=38.3616），再扣除該車之核定總重三十五公噸，顯然
    仍超載三‧三六一六公噸（38.3616-35=3.3616）。
四、綜上所述，本件異議人之前開車輛當次載貨後總重量，無論是依舉發地點之過磅
    結果，或異議人自行提出之單據，均超過核定之總重量三十五公噸至明，異議人
    在裝載貨物時未考量該地秤之實際誤差值，反而以該車之核定總重三十五公噸再
    加上寬容量百分之十即三‧五公噸，共三十八‧五公噸為裝載上限，而刻意將裝
    載重量逼近三十八‧五公噸之作法，並不足取，其猶以未超載為由置辯，要屬卸
    責之詞，不足採信，異議人所有前揭車輛於上開時地裝載貨物超過規定重量三十
    五公噸之違規行為，堪予認定。從而，原處分機關援引上揭規定，裁處罰鍰新臺
    幣一萬五千元，並記汽車違規紀錄一次，並無不當。本件異議為無理由，應予駁
    回。
五、據上論斷，應依道路交通案件處理辦法第十九條，裁定如主文。
中      華      民      國    九十三    年      五      月    二十五    日
                              臺灣花蓮地方法院交通法庭
    法  官  陳雅敏
右正本證明與原本無異。
如對本裁定不服，應於送達後五日內，向本院提出抗告狀。（應抄附繕本）
                                  法院書記官
中      華      民      國    九十三    年      五      月    二十七    日
